【裁判字號】    90,台上,5305
【裁判日期】    900830
【裁判案由】    準強盜
【裁判全文】
最高法院刑事判決                                九十年度台上字第五三○五號
    上  訴  人  甲○○
右上訴人因準強盜案件，不服台灣高等法院台中分院中華民國九十年四月二十五日第
二審更審判決 (八十九年度重上更(一)字第一六四號，起訴案號：台灣台中地方法院檢
察署八十五年度偵字第九九六七號 )，提起上訴，本院判決如左：
    主  文
上訴駁回。
    理  由
按刑事訴訟法第三百七十七條規定，上訴於第三審法院，非以判決違背法令為理由，
不得為之。是提起第三審上訴，應以原判決違背法令為理由，係屬法定要件。如果上
訴理由狀並未依據卷內訴訟資料，具體指摘原判決不適用何種法則或如何適用不當，
或所指摘原判決違法情事，顯與法律規定得為第三審上訴理由之違法情形，不相適合
時，均應認其上訴為違背法律上之程式，予以駁回。上訴人甲○○上訴意旨略稱：(一)
、上訴人之警訊筆錄係在警方刑求下所為之非任意性自白，而被害人謝萬來之證詞並
未明指上訴人係參與搶奪之共犯，原判決理由欄內並未載述上訴人等係如何得知被害
人懷有鉅款，如何起搶奪之犯意並為犯意之聯絡，及其憑以認定之證據，又未敘明其
憑以認定上訴人等係為防護贓物而妨害被害人行動自由之證據及理由，有理由不備之
違誤。(二)、警方於逮捕上訴人等之前，即對共同被告劉志成之電話實施監聽，必有監
聽到王柳吉、劉志成關於該次搶奪被害人之談話內容，否則斷無在逮捕上訴人等之前
，即令被害人至警局說明案發當時之情形，則被害人該次警訊之陳述，是否即其二個
月前遭王柳吉、劉志成搶奪新台幣（下同）四十五萬元過程之全部記憶？抑或憑警方
監聽王柳吉與劉志成通話內容拼湊而得，已非無疑。被害人於案發當日曾由上訴人陪
同向警局報案，則以當日所做之筆錄應可查明案發當日之確切情形，遽原審法院並未
調閱該次警訊筆錄，僅以被害人於案發後且已得知涉案人之情形下，於警局之指訴，
為上訴人論罪之基礎，洵屬未洽。又警方於逮捕上訴人而訊問之前，已先令被害人至
警局說明遭搶奪之案發經過，並提供王柳吉與劉志成之口卡令被害人指認，明顯有憑
王柳吉、劉志成之電話錄音內容預設立場為不當之訊問。(三)、上訴人於警訊時確遭警
方辦案人員以灌水、電擊身體、搥打胸部、裸坐冰塊等足以令人身體產生不適或造成
內傷，卻無法從身體外觀看出受傷與否之方式刑求，致為不實之自白，但稍後上訴人
於內勤檢察官訊問時即否認警訊自白之真實，且於事實審審理中一再陳明警訊中之自
白係遭刑求所致，詎原審法院僅以上訴人為警查獲後於同日羈押於台中看守所之入所
健康檢查表查閱結果，並無新傷，即認上訴人遭刑求之抗辯不可採，而以上訴人非任
意性之自白認上訴人與王柳吉、劉志成共同計劃搶奪被害人之現款，其採證明顯違法
。(四)、警方對劉志成與王柳吉電話實施監聽多時，並無上訴人與彼等交談之紀錄，而
案發時王柳吉、劉志成二人頭戴安全帽，且在凌晨四時許視線不明之狀況下，上訴人
如何能知搶匪之身份。上訴人與王柳吉雖係兄弟，但彼此交惡，斷不可能與其共謀搶
奪好友之錢財。又一般人酒醉仍駕車者比比皆是，上訴人與謝萬來當天一起喝酒，在
無酒精濃度測試下，如何判斷上訴人當時之意識仍清楚？而一般人在歹徒持刀脅迫下
，大多不敢反抗，上訴人當時未反抗亦屬常情。原審未予究明，遽以推測擬制之方法
為上訴人不利之認定，其採證難謂適法。(五)、共同被告劉志成、王柳吉警訊時均稱在
王柳吉母親所住豐原市○○街家中朋分贓款，每人分十五萬元，嗣因上訴人撞壞車子
送修，又各扣二萬元予上訴人作修車費；但同日上訴人則稱在豐原市○○路王柳吉租
住處，由王柳吉分十五萬元予伊。上訴人所供分贓地點及金額與王柳吉、劉志成所供
互異，實因上訴人未參與該犯行所致，原審對上開有瑕疵之供述，未予究明，併採彼
此互相矛盾而有瑕疵之警訊筆錄為上訴人論罪之基礎，遽謂上訴人之有利辯解，係事
後飾卸諉責之詞，有判決理由矛盾、理由不備及應於審判期日調查之證據，而未予調
查之違法。又共同被告劉志成與上訴人對王柳吉、劉志成騎乘機車之顏色供述不一，
苟上訴人有共謀搶奪，以上訴人與王柳吉係親兄弟，怎會將車子顏色說錯？原審未予
釐清亦有可議。再共同被告王柳吉、劉志成於第一審偵審中即推翻前供，稱上訴人未
參與犯行，而其二人在警訊中之供述，前後矛盾，具有瑕疵，原審未予究明，且無其
他補強證據，即採共同被告王柳吉、劉志成在警訊中之供述，為上訴人論罪之唯一證
據，其採證自屬違誤等語。
惟查：採證認事係屬事實審法院之職權，而法院憑以認定犯罪事實之證據，並不以直
接證據為限，即綜合各種直接、間接證據，本於推理作用，為其認定犯罪事實之基礎
，如不違背經驗法則與論理法則，亦非法所不許。原判決依憑被害人謝萬來於警訊、
事實審中之部分指訴，並上訴人於警訊中及共同被告王柳吉、劉志成於警訊、事實審
偵審中之部分供述等證據資料，為綜合之判斷，認上訴人有原判決事實欄所載之犯行
，因而撤銷第一審判決，改判仍論處上訴人結夥三人以上攜帶兇器搶奪，因防護贓物
，而當場施以強暴（累犯）罪刑。已詳敘其調查證據之結果及證據取捨並認定犯罪事
實之理由。且對於上訴人否認犯罪辯稱：伊當日與謝萬來飲酒，並不知謝某有攜帶四
十五萬元現款，自不可能計劃行搶；況伊於案發後即帶謝萬來向警方報案，並向警詳
述案發經過，依理更不可能參與此案，而伊於案發時所以未奮力抵抗，實因當時不勝
酒力，且前曾受傷，手骨頭斷裂，尚未復原之故；伊在警訊中之自白係遭刑求所為云
云，如何係事後飾卸諉責之詞；共同被告王柳吉、劉志成於事實審審理時，雖一再附
和上訴人改稱上訴人未參與犯行，如何係迴護上訴人之詞，均不足採信，詳加說明指
駁。所為論斷均有卷存證據資料可資覆按，就形式上觀察，要無採證認事違背經驗法
則、論理法則，或有其他違背法令之情形，尚難任意指為違法。按被告之自白，非出
於強暴、脅迫、利誘、詐欺、違法羈押或其他不正之方法，且與事實相符者，得為證
據，刑事訴訟法第一百五十六條第一項定有明文。原判決理由一已敘明上訴人於事實
審審理時雖辯稱其於警訊時之自白係遭刑求云云，惟經向台灣台中看守所調取上訴人
於八十五年五月二十四日為警查獲後於同日羈押之入所健康檢查表查閱結果，上訴人
入所當日經檢查除右腳有舊疤及右手大拇指及食指有截肢情形外，並無其他新傷情況
，有台中看守所八十五年十月七日（八十五）中所奕總字第三四四七號函附卷可考，
因認其警訊中之自白係出於任意性，所為遭警刑求之抗辯，為無可採。已就上訴人警
訊自白之任意性，為必要之調查，並依調查結果認無刑求逼供等違法情事，而以其自
白為證據資料之一，與前述其他證據為綜合之判斷後，採其自白與事實相符部分為論
罪證據之一，並非無據，亦非僅以上訴人之自白或共同被告之陳述為唯一論罪之依據
，且非一般事理所無，難認有悖乎經驗法則或論理法則，不得任意指摘為採證違法，
而執為上訴第三審之適法理由。又被害人、證人之陳述或被告之供述有部分前後不符
，或相互間有所歧異時，究竟何者為可採，法院仍得本其自由心證予以斟酌，非謂一
有不符或矛盾，即應認其全部均為不可採信；尤其關於犯罪行為之動機、手段、過程
及結果等細節方面，被害人之指陳，有時難免誇大，證人之證言，有時亦因作證時間
之久暫，難免有所遺忘或差異；至被告之自白有時不免有部分隱瞞或故為互異之陳述
，然其基本事實之陳述，苟與真實性無礙時，則仍非不得予以採信。原判決理由一已
就被害人、上訴人及共同被告王柳吉、劉志成等人，先後於警訊、事實審偵、審中，
所為指、供述之異同及彼此間之矛盾，一一詳加論述說明，並詳敘其判斷、取捨而得
心證之理由，所為論斷，無悖於一般經驗法則及論理法則，難認有理由不備、理由矛
盾或有違背證據法則之情形，亦不得任意指摘為違法，而執為上訴第三審之適法理由
。上訴意旨未依據卷內訴訟資料具體指摘原判決有何項違背法令之情形，徒憑己見，
就原審採證認事職權之適法行使，及原判決已明白論斷之事項，仍執前詞，任意指摘
原判決有理由不備、理由矛盾、採證違法、調查未盡等違法，並就警局之監聽調查、
訊問方式，警訊時有無遭刑求？是否參與犯罪並分贓？分贓之地點及機車之顏色如何
等與判決結果無影響之事項提出質疑，且仍為單純事實之爭辯，核與法律規定得為第
三審上訴理由之違法情形，不相適合。應認其上訴違背法律上之程式，予以駁回。
據上論結，應依刑事訴訟法第三百九十五條前段，判決如主文。
中      華      民      國     九十     年      八      月     三十     日
                              最高法院刑事第四庭
                                  審判長法官  董  明  霈
                                        法官  丁  錦  清
                                        法官  林  茂  雄
                                        法官  王  居  財
                                        法官  張  祺  祥
      右正本證明與原本無異
                                              書  記  官
中      華      民      國     九十     年      九      月      六      日


司法院資訊處製作；財團法人民間司法改革基金會備份。
